臺灣南投地方法院民事裁定
111年度重訴字第12號
原      告  中大興營造有限公司

法定代理人  李友銘  
訴訟代理人  柯秉志律師                      
被      告  南投縣集集鎮公所

法定代理人  陳紀衡  
訴訟代理人  張嘉麟律師                      
上列當事人間確認債權不存在事件，本院裁定如下：
    主  文
本件應由普通法院即本院受理訴訟。
    理  由
一、按憲法第16條保障人民有訴訟之權，旨在確保人民有依法定
    程序提起訴訟及受公平之審判。至於訴訟救濟，究應循普通
    訴訟程序抑或依行政訴訟程序為之，則由立法機關依職權衡
    酌訴訟案件之性質及既有訴訟制度之功能等而為設計。而我
    國關於行政訴訟與民事訴訟之審判，依現行法律之規定，係
    採二元訴訟制度，分由不同性質之法院審理。關於因公法關
    係所生之爭議，由行政法院審判，因私法關係所生之爭執，
    則由普通法院審判，司法院大法官釋字第418號、第448號著
    有解釋明文可資參照。次按普通法院認其無受理訴訟權限者
    ，應依職權裁定將訴訟移送至有受理訴訟權限之管轄法院；
    當事人就普通法院有無受理訴訟權限有爭執者，普通法院應
    先為裁定，民事訴訟法第31之2條第2項、第3項分別定有明
    文。又訴訟事件是否屬普通法院之權限，應以原告起訴主張
    為訴訟標的之法律關係是否屬於私法上之爭執為斷，而非以
    法院調查之結果為依歸，苟原告所訴請裁判之法律關係屬私
    法上之爭執，普通法院即有審判權，縱其前提基礎事實或法
    律關係涉及公法上爭議亦同。至法院調查之結果，認原告請
    求不符其所主張為訴訟標的之法律關係之要件時，則屬其訴
    有無理由之問題，尚與法院有無審判權無涉（最高法院88年
    度台抗字第301號、88年度台抗字第168號、105年度台抗字
    第287號、106年度台抗字第832號裁定參照）。換言之，訴
    訟事件是否屬於普通法院之權限，應以原告起訴主張為訴訟
    標的之法律關係是否私法上之爭執為準。
二、本件原告主張其前承攬被告主辦之4項工程即「南投縣集集
    鎮八張街共同管溝暨無障礙路網建置與休憩廣場景觀綠美化
    計畫工程」、「南投縣集集鎮武昌宮廟埕社區廣場暨周邊無
    障礙空間改善計畫工程」、「107年度公路公共運輸多元推
    升計畫-建構候車亭（集集鎮12座）」、「108年度集集鎮中
    集路、成功路共同管溝及人本通學步道建置計畫-第一期工
    程」（下合稱系爭工程），系爭工程因涉及貪污案件，被告
    即依系爭工程採購契約21條第9款約定，通知原告應繳納2倍
    利益即新臺幣（下同）7,584,068元，及依政府採購法第31
    條第2項第6款規定，追繳押標金5,890,000元（與前開7,584
    ,068元，合稱系爭款項），系爭款項均屬違約金性質，其得
    依民法第252條規定訴請酌減，及依民事訴訟法第247條規定
    確認部分債權不存在，是本件訴訟屬私法爭議，應由普通法
    院審判等語。被告則以系爭工程因涉及貪污案件，經被告依
    系爭工程採購契約、政府採購法，扣除2倍不正利益、追繳
    押標金，上開處分屬行政處分性質，是本件爭執即屬公法上
    之爭議，普通法院並無審判權等語。
三、經查：原告主張系爭款項係違約金性質，而得依民法第252
    條規定訴請酌減乙節，固經被告以系爭款項扣除為行政處分
    性質，而屬公法事件為爭執。然依原告主張內容，其係基於
    民事法律關係即民法第252條、民事訴訟法第247條規定，提
    起本件訴訟，堪認原告起訴主張之法律關係屬私法上之法律
    關係，依前開說明，不論經本院嗣後調查之結果為何，原告
    所提本件訴訟，依其訴訟標的之法律關係，應屬普通法院之
    權限。從而，關於兩造間因系爭款項所生之爭執，既認屬於
    私法爭執，本院自得行使審判權；本院就本件既有審判權，
    自有受理本件訴訟之權限。
四、爰依民事訴訟法第31條之2第3項，裁定如主文。
中華民國111年6月6日
                          民事第二庭法官  劉玉媛
以上正本係照原本作成。
如對本裁定抗告，須於裁定送達後10日內向本院提出抗告狀，並
繳納抗告費新臺幣1,000元。
中　　華　　民　　國　　111 　年　　6 　　月　　6 　　日
                                    書記官